【裁判字號】    90,判,1180
【裁判日期】    900711
【裁判案由】    綜合所得稅
【裁判全文】
最  高  行  政  法  院  判  決                    九十年度判字第一一八○號
    原      告  甲○○
    被      告  財政部臺灣省北區國稅局
    代  表  人  林吉昌
右當事人間因綜合所得稅事件，原告不服行政院中華民國八十九年一月十二日台八九
訴字第○一一五八號再訴願決定，提起行政訴訟。本院判決如左：
    主  文
原告之訴駁回。
訴訟費用由原告負擔。
    事  實
緣原告民國八十四年度綜合所得稅結算申報，未列報執行業務所得。被告初查以原告
經辦代書業務，八十四年度未能提供證明所得額之帳簿文據，乃依查得資料及財政部
核定八十四年度執行業務者收入及費用標準，核定原告八十四年度執行業務收入新台
幣（下同）七六、三五○元，執行業務所得五三、三七五元，併課原告當年度綜合所
得稅。原告不服，申經復查結果，准予追減收入二四、○○○元，變更核定執行業務
所得三六、五七五元。原告猶未甘服，提起訴願、再訴願，遞遭決定駁回，遂提起行
政訴訟。茲摘敘兩造訴辯意旨如次：
原告起訴意旨及補充理由略謂：一、原告八十三年、八十四年度非執行業務之人，有
台北縣政府土地登記專業代理人登記可稽，復查決定及一再訴願決定均以原告為執行
業務之人，妄認原告有執行業務所得，認事用法違誤。二、原告八十三年度為海山高
工辦理土地所有權移轉登記，八十三年九月二十四日收件登記完畢後，八十三年十二
月二十二日立據收取服務差旅費四○、○○○元，扣繳所得稅四、○○○元、實收三
六、○○○元，並於八十三年度申報所得稅，申報收入四○、○○○元，扣繳所得稅
四、○○○元，被告竟誤為八十四年度所得，並課所得稅四、○○○元，重複課稅四
、○○○元，殊屬違誤。三、魏高明英、廖秋堂案係義務服務，非執行業務，無執行
業務所得，已於登記申請書說明，有地政事務所登記聲請書可稽。被告並未查證，憑
空臆測原告有執行業務所得，顯屬認事用法違誤，請判決撤銷原處分及一再訴願決定
等語。
被告答辯意旨略謂：一、按「個人綜合所得總額，以其全年左列各類所得合併計算之
：第一類．．第二類：執行業務所得．．．」為所得稅法第十四條第一項所明定。又
「執行業務者未依法辦理結算申報，或未依法設帳記帳並保存憑證，或未能提供證明
所得額之帳簿文據者，稽徵機關得依．．．標準計算其收入額；但經查得其確實收入
資料較標準為高者，不在此限．．．執行業務者未依法辦理結算申報，或未依法設帳
記載並保存憑證，或未能提供證明所得額之帳簿文據者，八十四年度應依下列標準計
算其必要費用．．．五、土地登記代理人：三○％。」為財政部八十五年二月十二日
台財稅第八五一八九四六七五號函頒「八十四年度稽徵機關核算執行業務者收入標準
」及「八十四年度執行業務者費用標準」所明定。二、原告八十四年度綜合所得稅結
算申報，漏未申報系爭執行業務所得，經被告所屬中和稽徵所以其未能提供證明所得
額之帳簿文據，乃核定是項收入為七六、二五○元，所得為五三、三七五元，併課當
年度綜合所得稅。原告主張源自海山高工之收入四○、○○○元，已扣繳四、○○○
元，實為八十三年度所得，不應歸併於八十四年度核課；另源自羅進壽案之收入計二
四、○○○元，因代辦塗銷、回復所有權登記，均遭臺北市士林地政事務所駁回，並
無所得云云，惟經查海山高工之所得係屬八十四年度支付，應歸課原告八十四年度綜
合所得稅，此有海山高工八十五年八月二十八日（八五）海工總字第一四九三號函暨
該校開立付款憑單、受款人清單，以及系爭執行業務所得扣繳憑單影本可稽。系爭扣
繳稅款四、○○○元，原核定併入八十四年度綜合所得總額課稅，要無不合；至源自
魏高明英、廖秋堂案收入計一二、二五○元，因原告尚未能明確舉證以實其說，核無
足採；另羅案收入二四、○○○元經查明後，已於復查時予以減除；變更核定執行業
務收入為五二、二五○元，執行業務所得為三六、五七五元，原核定並無不合，請予
維持。三、另原告主張其八十三年為海山高工辦理土地所有權移轉登記，於八十三年
十二月二十二日登記完畢後收取服務差旅費四○、○○○元，經扣繳稅款四、○○○
元，實收三六、○○○元，系爭所得實為八十三年度所得，因海山高工作業錯誤將該
款項記入八十四年度，自不應歸併於八十四年度核課；源自魏高明英、廖秋堂等案收
入計一二、二五○元，係為友人服務，未收取報酬並無所得云云。查原告八十四年度
有源自海山高工之收入四○、○○○元，有該校八十五年八月二十八日（八五）海工
總字第一四九三號函敘明，係於八十四年度支付，暨開立付款憑單、受款人清單，以
及系爭執行業務所得扣繳憑單影本可稽，原告主張，核不足採；又主張源自魏高明英
、廖秋堂等案收入計一二、二五○元係為友人服務未收取報酬，並無所得乙節；原告
未明確舉證以實其說，自難採據，本件原核定並無不合，請判決駁回原告之訴等語。
    理  由
按「個人之綜合所得總額，以其全年左列各類所得合併計算之︰．．．第二類︰執行
業務所得︰．．．執行業務者至少應設置日記帳一種，詳細記載其業務收支項目；帳
簿使用前，並應送主管稽徵機關登記驗印。業務支出，應取得確實憑證。憑證及帳冊
最少應保存五年。」、「執行業務者未依法辦理結算申報，或未依法設帳記載及保存
憑證，或未能提供證明所得額之帳簿文據者，稽徵機關得照同業一般收費及費用標準
核定其所得額。」為行為時所得稅法第十四條第一項第二類及同法施行細則第十三條
第二項所明定。次按八十四年度執行業務者未依法辦理結算申報，或未依法設帳記載
並保存憑證，或未能提供證明所得額之帳簿文據者，稽徵機關得依財政部核定之「八
十四年度稽徵機關核算執行業務者收入標準」及「八十四年度執行業務者費用標準」
，計算其收入額；但經查得其確實收入資料較標準為高者，不在此限，復為財政部八
十五年二月十二日台財稅第八五一八九四六七五號函所規定。本件原告八十四年度綜
合所得稅結算申報，未列報執行業務所得，被告初查以原告經辦代書業務，因未能提
供證明所得額之帳簿文據，乃依查得資料及財政部核定八十四年度執行業務者收入及
費用標準，核定原告八十四年度執行業務收入七六、三五○元，執行業務所得五三、
三七五元，併課原告當年度綜合所得稅。原告不服，主張源自省立海山高級工業職業
學校（下稱海山高工）之所得四○、○○○元，已扣繳四、○○○元，實為八十三年
度所得，不應歸併於八十四年度核課；源自魏高明英、廖秋堂等所得計一二、二五○
元，係為友人服務，未收費用；另源自羅進壽案之所得計二四、○○○元，因代辦塗
銷、回復所有權登記，均遭臺北市士林地政事務所駁回，並無所得云云，申經被告復
查決定，以海山高工之所得係屬八十四年度支付，應歸課原告八十四年度綜合所得稅
，此有海山高工八十五年八月二十八日（八五）海工總字第一四九三號函暨該校開立
付款憑單、受款人清單，以及系爭執行業務所得扣繳憑單影本附卷可稽。系爭扣繳稅
款四、○○○元，原核定併入八十四年度綜合所得總額課稅，要無不合；至源自魏高
明英、廖秋堂案收入計一二、二五○元，因原告尚未能明確舉證以實其說，核無足採
；另羅案收入二四、○○○元經查明尚屬可採，應予減除，爰准予追減收入二四、○
○○元，變更核定執行業務所得三六、五七五元。揆諸首揭規定，經核並無違誤，一
再訴願決定，遞予維持，亦無不合。原告起訴意旨仍執前詞主張八十三年度為海山高
工辦理土地所有權移轉登記，八十三年九月二十四日收件登記完畢後，八十三年十二
月二十二日立據收取服務差旅費四○、○○○元，扣繳所得稅四、○○○元、實收三
六、○○○元，並於八十三年度申報所得稅，申報收入四○、○○○元，扣繳所得稅
四、○○○元云云，核其主張與上述事證不符，殊無可取。另所訴魏高明英、廖秋堂
案係義務服務，非執行業務，無執行業務所得云云，經查原告於復查時未能明確舉證
以實其說，其後雖主張已於登記申請書說明未收取報酬，然因原告既受魏高明英、廖
秋堂之委託為登記代理人之執行業務行為，其於登記申請書自行說明代辦該案件並未
收取報酬，仍不足以證明確無所得之事實，所訴核無可採。原告起訴論旨並無理由，
應予駁回。
據上論結，本件原告之訴為無理由，爰依行政訴訟法施行法第二條、行政訴訟法第九
十八條第三項前段，判決如主文。
中    華    民    國     九十        年      七      月      十一       日
                    最 高 行 政 法 院  第 五 庭
                                審 判 長 法  官      廖  政  雄
                                         法  官      趙  永  康
                                         法  官      林  清  祥
                                         法  官      鍾  耀  光
                                         法  官      姜  仁  脩
右  正  本  證  明  與  原  本  無  異
                                         法院書記官  蘇  金  全
中    華    民    國     九十        年      七      月      十一       日


司法院資訊處製作；財團法人民間司法改革基金會備份。
